【裁判字號】    93,簡上,693
【裁判日期】    950628
【裁判案由】    清償借款
【裁判全文】
臺灣臺北地方法院民事判決             93年度簡上字第693號
    上  訴  人  富邦資產管理股份有限公司
    法定代理人  甲○○
    訴訟代理人  丁○○
    被  上訴人  丙○○
上列當事人間請求清償借款事件，上訴人對於中華民國九十三年
十月二十二日本院臺北簡易庭九十二年度北簡字第九八七一號第
一審判決，提起上訴，本院於九十五年六月十四日言詞辯論終結
，判決如下：
    主  文
原判決廢棄。
被上訴人應給付上訴人新台幣壹拾玖萬伍仟捌佰捌拾元，及自民
國九十一年十二月四日起至清償日止，按年息百分之十九點六八
計算之利息，暨自民國九十二年一月五日起至清償日止，逾期在
六個月以內者，按上開利率百分之十，逾期超過六個月者，按上
開利率百分之二十計算之違約金。
第一、二審訴訟費用由被上訴人負擔。
    事實及理由
壹、程序方面：
一、按本件上訴人原為富邦商業銀行股份有限公司（下稱富邦商
    業銀行），惟富邦商業銀行於民國九十四年一月一日起與台
    北銀行股份有限公司合併，以富邦商業銀行為消滅公司，其
    權利義務由存續之台北銀行股份有限公司承受，又合併同時
    更名為台北富邦商業銀行股份有限公司（下稱台北富邦商業
    銀行），此有行政院金融監督管理委員會函在卷可稽，並經
    台北富邦商業銀行具狀承受訴訟，核無不合，應予准許。次
    按訴訟繫屬中為訴訟標的之法律關係，雖移轉於第三人，於
    訴訟無影響。但第三人如經兩造同意，得聲請代當事人承當
    訴訟，民事訴訟法第二百五十四條第一項定有明文。查台北
    富邦商業銀行於九十四年六月十六日將本件清償借款事件對
    被上訴人之債權讓與富邦資產管理股份有限公司，此有債權
    讓與同意書在卷可稽，茲由富邦資產管理股份有限公司於九
    十五年一月六日具狀向本院聲請承當訴訟，並經台北富邦商
    業銀行及被上訴人同意，經核於法並無不合，應予准許。
二、本件被上訴人經合法通知而未於言詞辯論期日到場，核無民
    事訴訟法第三百八十六條各款之情形，應依上訴人之聲請，
    由其一造辯論而為判決。
貳、實體方面：
一、上訴人起訴主張：緣被上訴人於九十一年十一月四日向上訴
    人借款新台幣（下同）二十萬元，約定到期日為九十四年十
    一月四日，利息按年息百分之十九點六八按月固定計付，並
    按月定額攤還本息，遲延履行時，除依上開利率計息外，逾
    期在六個月以內者，按上開利率百分之十，逾期超過六個月
    以上者，按上開利率百分之二十計算違約金。被上訴人僅攤
    還本息至九十一年十二月三日止，即未依前述約定履行清償
    義務，已喪失期限利益，借款視為全部到期，迄今尚欠十九
    萬五千八百八十元及自九十一年十二月四日起至清償日止，
    按年息百分之十九點六八計算之利息，並自九十二年一月五
    日起至清償日止，逾期在六個月以內者，按上開利率百分之
    十，逾期超過六個月以上者，按上開利率百分之二十計算違
    約金等語。
二、被上訴人則以：貸款申請書上的簽名是鐵工廠的老闆叫伊寫
    的，惟頭家大優待申請書上台中南屯的地址及貸款契約書最
    末行的放款帳號、戶名均非伊所寫，伊沒有收受金融卡、密
    碼函，及在撥款指示書上簽名，伊也沒拿到錢，自無返還借
    款之義務等語，資為抗辯。
三、本件原審駁回上訴人之請求。上訴人就原判決聲明不服，求
    為廢棄之判決。被上訴人則聲明請求判決駁回上訴。
四、兩造不爭執之事實：
（一）被上訴人對於向上訴人申請借款並於貸款契約書上簽名之
      事實，並不爭執。
（二）本件消費借貸之交付方式，乃由上訴人以寄發金融卡、密
      碼函及撥款指示書於被上訴人收受後，由被上訴人在撥款
      指示書上簽名傳真予上訴人，再由被上訴人持金融卡提領
      。
五、經查：本件上訴人主張被上訴人向其借款二十萬元，被上訴
    人對於向上訴人借款並於貸款契約書上簽名之事實雖不爭執
    ，惟否認有收受上訴人交付之借款金額；按稱消費借貸者，
    謂當事人一方移轉金錢或其他代替物之所有權於他方，而約
    定他方以種類、品質、數量相同之物返還之契約，民法第四
    百七十四條第一項定有明文，是消費借貸契約之貸與人向借
    貸人請求返還借款金額時，必須貸與人已依約交付借款金額
    予借貸人為前提，是本件應審究者，厥為上訴人是否已移轉
    借貸金錢之所有權於被上訴人而使借貸契約發生效力？查本
    件被上訴人對於向上訴人借款二十萬元，並於富邦銀行頭家
    大優貸款申請書、貸款契約書內簽名之事實均不爭執，自堪
    信為真實；又依前開頭家大優貸款申請書所載，上訴人之通
    訊地址為「台中市○○區○○路二十三之二一號八樓」，上
    訴人確有於九十一年十一月一日依上址分別寄發金融卡及密
    碼函、核貸確認書、撥款指示書等資料予被上訴人，復有上
    訴人提出之中華民國郵政交寄大宗掛號函件存根一份在卷可
    查，並經台北富邦商業銀行台中分行行員即證人乙○○到庭
    證述屬實（見本院九十四年四月一日準備程序筆錄第二頁倒
    數第三行）；而上開郵寄之金融卡、密碼卡、核貸確認書、
    撥款指示書等資料，亦經該址所在之春陽大地管理委員會接
    收郵件之人代為簽收後，由訴外人戊○○領取無訛，此亦有
    本院函向春陽大地管理委員會調取住戶掛號郵件登記簿，及
    訴外人戊○○與張瓊慧簽訂有承租「台中市○○區○○路二
    十三之二一號八樓」，租期自九十一年八月三十一日起至九
    十二年八月三十一日止之租賃契約書一份可資為憑，按上訴
    人雖於本院準備程序中否認有於上開貸款申請書中填寫「台
    中市○○區○○路二十三之二一號八樓」之住址云云（見本
    院九十四年七月十五日準備程序筆錄第二頁第六行），惟上
    開貸款申請書之簽名欄內，其姓名既為其所親簽，則其對於
    上開金融卡等資料，將寄送該址之事實自難諉為不知；且參
    以被上訴人於本院準備程序中亦陳稱：伊在該契約書中簽名
    ，是因訴外人戊○○跟伊說大家都是朋友，要伊簽名伊才簽
    等語（見本院九十四年十二月二日準備程序筆錄第一頁），
    顯見，被上訴人係因訴外人戊○○之委託而簽名借款，其借
    款之目的，既係為將貸款交由訴外人戊○○使用，故被上訴
    人將所有上訴人欲寄送之存戶提款等資料，指定寄往訴外人
    戊○○承租之系爭地址，自有授權訴外人戊○○可代為辦理
    領取上開款項之意思已然明確，是縱被上訴人否認有於系爭
    撥款指示書借款人欄內簽名，且辯稱其未取得該筆借款云云
    ，該借款契約自仍有效存在，而無法免除其應返還上訴人借
    款之義務。從而，上訴人本於借貸契約請求被上訴人給付十
    九萬五千八百八十元，及自九十一年十二月四日起至清償日
    止，按年息百分之十九點六八計算之利息，暨自九十二年一
    月五日起至清償日止，逾期在六個月以內者，按上開利率百
    分之十，逾期超過六個月以上者，按上開利率百分之二十計
    算之違約金，為有理由，應予准許。原審為上訴人敗訴之判
    決，尚有未洽。上訴意旨指摘原判決不當，求予廢棄改判，
    為有理由。爰由本院予以廢棄改判，如主文第二項所示。
六、因本件事證已臻明確，兩造其餘主張陳述及所提之證據，經
    本院斟酌後，認與判決結果不生影響，均毋庸再予論述，附
    此敘明。
七、據上論結，本件上訴為有理由，依民事訴訟法第四百三十六
    條之一第三項、第四百六十三條、第三百八十五條第一項前
    段、第四百五十條、第七十八條，判決如主文。
中    華    民    國  九十五  年    六    月  二十八  日
                  民事第五庭  審判長法  官  翁昭蓉
                                    法  官  林秀圓
                                    法  官  蔡世祺
以上正本係照原本作成。
本判決不得上訴。
中    華    民    國  九十五  年    六    月  二十八  日
                                    書記官  黃媚鵑


司法院資訊處製作；財團法人民間司法改革基金會備份。
